臺灣板橋地方法院刑事裁定　　　　　　　　　　　九十一年度交聲字第一八五三號
　　原處分機關　交通部公路總局台北區監理所
　　異　議　人　鑫豪通運有限公司　設臺北縣永和市○○路三四五號四樓之四
　　即受處分人　代表人　甲○○　女　四十七歲（民國四十四年三月二十日生）
右列受處分人因違反道路交通管理處罰條例案件，對於交通部公路總局台北區監理所
九十一年十一月二十八日所為之處分（原處分案號：北監六字第裁四○─Ｃ0000
0000號），聲明異議，本院裁定如左：
    主  文
異議駁回。
    理  由
一、按「汽車裝載貨物超過核定之總重量、總聯結車重者，處汽車所有人罰鍰，並記
    汽車違規紀錄一次，其應歸責於汽車駕駛人時，除依第三項處汽車駕駛人罰鍰及
    依第六十三條第一項第二款記點外，汽車所有人仍應記該汽車違規紀錄一次。」
    「有前二項規定之情形者，應責令改正或當場禁止通行，並處新臺幣一萬元罰鍰
    ，超載十公噸以下者，以總超載部分，每一公噸加罰新臺幣一千元；超載逾十公
    噸至二十公噸以下者，以總超載部分，每一公噸加罰新臺幣二千元；超載逾二十
    公噸至三十公噸以下者，以總超載部分，每一公噸加罰新臺幣三千元；超載逾三
    十公噸者，以總超載部分，每一公噸加罰新臺幣五千元。未滿一公噸以一公噸計
    算。」，道路交通管理處罰條例第二十九條之二第一項、第三項分別定有明文。
二、本件受處分人即異議人鑫豪通運有限公司所有由宋牧人駕駛車牌號碼為二Ｊ─一
    六二號之營業貨運曳引車，於民國九十一年十月二十九日二十時四十六分許，行
    經臺北縣樹林市○○街時，因載運泥漿廢土沿路滲漏路面，經欄停並會同過磅總
    重為四十點八四公噸、核重三十五公噸、超載五點八四公噸，臺北縣政府警察局
    樹林分局交通分隊乃以該車核重為三十五公噸，超載五點八四公噸為由予以舉發
    ，嗣原處分機關即以異議人違反道路交通管理處罰條例第二十九條之二第三項之
    規定，裁處罰鍰新臺幣（下同）一萬六千元等事實，有臺北縣警察局北縣警交字
    第Ｃ00000000號舉發違反道路交通管理事件通知單影本及交通部公路總
    局臺北區監理所北監六字第裁四○─Ｃ00000000號違反道路交通管理事
    件裁決書影本各乙紙附卷可稽。異議人對右揭裝載泥漿廢土及經警會同過磅之事
    實並不爭執，惟辯稱：駕駛人所駕駛承載之廢土有超出欄板，惟依地磅紀錄單所
    載品名為泥漿廢土，也不可能有超出內框之嫌，告發單位丈量內框寬度不符，試
    問告發單位如何進入裝載泥漿廢土的車斗丈量內框？監理所驗車標準，是檢驗員
    進入車斗實際丈量內框，一公分不差，本件僅由員警任意臆測，實難誠服，為此
    請求撤銷原處分等語。
三、經查：本院就本件砂石車是否超載之取締方式詢問本件舉發之員警毛昭萃，其結
    證稱：「異議人之前已有異議過了，我有印象，我們無法實際的丈量，但是我取
    締的標準是依內政部的函示，從內部的長、寬、高著手，如果砂石車內框有符合
    規定，我們就不會請他們過磅，內框若不符合，就會有超載之嫌，我攔車檢查，
    發現他的車子的車斗內框的寬度不符，與他的拖車使用證照上的登載不符，所以
    我就請他過磅。他的拖車證照上寬度是二百三十三公分，但我們丈量內框寬度二
    百四十公分。（問丈量方法如何？）從貨廂外框總寬度是二百五十公分，減掉二
    邊欄板的寬度各五公分，二百五十公分減掉十公分，就是二百四十公分。因為異
    議人的貨廂內框尺寸不合，所以我們才懷疑他有超重之嫌，才請他過磅。」並當
    庭提出舉發當時之採證照片及地磅紀錄單各乙份等為證。次按內政部警察機關取
    締違規砂石車注意事項中第二項的「超載舉證方式」，其中第二點規定：「車廂
    容積與標示牌所載規格不符或載運砂石、土方超出欄板者，以地磅實際過磅。」
    ，復參合前開證人毛昭萃之證詞，本件員警就砂石車是否超載之取締舉證方式，
    揆之上開內政部之取締規定，其舉發程序並無不當，況姑不論員警丈量異議人車
    子內框之寬度是否有不符之情形，惟最終異議人之車量經過磅後，亦確有超重之
    事實，已如前述，有卷附地磅記錄單可憑，從而其違規超載之事實，已足堪認定
    。是異議人猶執警員如何進入裝載泥漿廢土的車斗丈量內框，員警認其內框之寬
    度不符，顯係臆測之詞云云，顯無足取。末查，本件異議人當日過磅核重三十五
    公噸，超載五點八四公噸，循據首揭規定，應處罰鍰六千元，並記汽車違規紀錄
    一次，其總超載部分每公噸應加罰一千元，且未滿一公噸部分以一公噸計，則本
    件超重加罰之金額應以六公噸計算，其加罰金額為六千元，是原處分機關裁處罰
    鍰一萬六千元，亦無不合。綜上，原處分機關據以依法處分，核無違誤，本件異
    議為無理由，應予駁回。
四、據上論斷，應依道路交通案件處理辦法第十九條，裁定如主文。
中      華      民      國      九十一      年    十二    月    三十    日
                              臺灣板橋地方法院交通法庭
                                  法  官  吳幸娥
右正本證明與原本無異
如不服本裁定應於送達後五日內向本院提出抗告狀
                                  書記官  洪惠玲
中      華      民      國      九十一      年    十二    月    三十    日
